臺灣彰化地方法院民事裁定
109年度監宣字第363號
聲  請  人  黃懋林  


相  對  人  黃林阿治


關  係  人  黃懋斌  

            黃雪如  
            黃霙如    住彰化縣○○鎮○○路○段000巷0弄0      
                    號
上列聲請人聲請監護宣告事件，本院裁定如下：
    主  文
一、宣告黃林阿治（女、民國○○○年○○月○○○日生、國民身分證統
    一編號：Ｚ○○○○○○○○○號）為受監護宣告之人。
二、選定黃懋林（男、民國○○○年○月○日生、國民身分證統一編
    號：Ｚ○○○○○○○○○號）為受監護宣告之人之監護人。
三、指定黃懋斌（男、民國○○○年○月○○日生、國民身分證
    統一編號：Ｚ○○○○○○○○○號）為會同開具財產清冊
    之人。
四、聲請費用由受監護宣告之人黃林阿治負擔。
    理  由
一、聲請意旨略以：聲請人為相對人之子。相對人因失智、帕金
    森氏症，領有重度身心障礙證明，致現已不能為意思表示或
    受意思表示或不能辨識其意思表示之效果，達監護宣告程度
    。為處理財產、支付醫療費用，爰依家事事件法第10章、第
    11章規定，請求裁定相對人為受監護宣告之人，選定聲請人
    為相對人之監護人，指定關係人即相對人之次子黃懋斌為會
    同開具財產清冊之人等語。
二、「對於因精神障礙或其他心智缺陷，致不能為意思表示或受
    意思表示，或不能辨識其意思表示之效果者，法院得因本人
    、配偶、四親等內之親屬、最近一年有同居事實之其他親屬
    、檢察官、主管機關、社會福利機構、輔助人、意定監護受
    任人或其他利害關係人之聲請，為監護之宣告」；「受監護
    宣告之人應置監護人」；「法院為監護之宣告時，應依職權
    就配偶、四親等內之親屬、最近一年有同居事實之其他親屬
    、主管機關、社會福利機構或其他適當之人選定一人或數人
    為監護人，並同時指定會同開具財產清冊之人。法院為前項
    選定及指定前，得命主管機關或社會福利機構進行訪視，提
    出調查報告及建議。監護之聲請人或利害關係人亦得提出相
    關資料或證據，供法院斟酌」；「法院選定監護人時，應依
    受監護宣告之人之最佳利益，優先考量受監護宣告之人之意
    見，審酌一切情狀，並注意下列事項：一、受監護宣告之人
    之身心狀態與生活及財產狀況。二、受監護宣告之人與其配
    偶、子女或其他共同生活之人間之情感狀況。三、監護人之
    職業、經歷、意見及其與受監護宣告之人之利害關係。四、
    法人為監護人時，其事業之種類與內容，法人及其代表人與
    受監護宣告之人之利害關係」。民法第14條第1項、第1110
    條、第1111條、第1111條之1規定，分別定有明文。
三、經查，聲請人主張之內容，業據其提出戶籍謄本、身心障礙
    證明影本等資料為據，本院於鑑定人即衛生福利部彰化醫院
    精神科李景嶽醫師前訊問相對人，並勘驗相對人精神狀況，
    略以：法官在鑑定人面前點呼相對人數聲，相對人可正確回
    答姓名、農曆出生日期及父母親名字。相對人坐輪椅、包尿
    布、未氣切、未插鼻胃管、未戴呼吸器、未插導尿管，聲請
    人稱相對人無法行走。法官詢問相對人先生姓名及在世與否
    、子女及孫子年齡、鑑定人身分、日期、簡易算數等問題，
    相對人回答有記憶錯亂的情形，且相對人反應緩慢，部分問
    題無法回答或回答錯誤，另法官請相對人舉手、動腳，相對
    人可聽從指令動作等情，有本院民國110年3月30日訊問筆錄
    在卷可稽。鑑定意見亦略以：「4.以往病史及現病歷等：..
    .現在病症：...至民國107年(75歲)起，個案逐漸出現記憶
    力變差、睡眠不佳、不實想法(懷疑案夫有外遇)等狀況。故
    自民國108年(76歲)3月起，個案開始被帶至員林基督教醫院
    神經内科門診診療及持續追蹤，當時被告知個案已罹患失智
    症。另外發現個案亦出現手抖、肢體僵硬、動作緩慢等症狀
    ，因此亦被診斷罹患有帕金森氏症。個案雖接受藥物治療，
    但其失智症狀仍迅速惡化，至民國109年(77歲)時，個案除
    明顯記憶力差、認知功能障礙、時有妄想言談之外，個案已
    退化至無法自理日常基本生活，其沐浴、如廁、穿衣、及餵
    食等，均需他人協助處理：個案之身體狀況亦日漸變差，其
    下肢肌肉呈萎縮無力，無法自行起身行走(需坐輪椅或臥床
    ）...於民國109年07月16日(77歲)有經員林基督教醫院殘障
    鑑定，結果已達重度等級之身心障礙...於鑑定時，個案被
    安置於輪椅上，下肢無力，無法自行站起。個案意識清醒，
    但表情略焦慮及稚氣，其注意力有時顯不集中，但態度尚合
    作。於語言測試部分，個案能配合發問簡短回答，但答話内
    容常不正確、或其說法常前後矛盾，以致溝通性不佳。目前
    個案有使用尿布」；「7.生活狀況及現在身心狀態...精神
    狀態：(1)意識/溝通性：清醒/因常答錯、或說辭前後反覆
    而致溝通性不佳。(2)記憶力：長短期記憶力均不佳(例如：
    忘記其父母均已過世、想不起外傭名字)。(3)定向力：不佳
    ；對時間之定向力嚴重障礙。(4)計算能力：最簡單之加減
    算術亦多算錯...。(5)理解‧判斷力：差。（例如:稱自己父
    母親現在都80歲且還在世、稱自己尚可站起走路外出、認為
    在場的鑑定醫師是”檢察官”）。(6)現在性格特徵：退化、
    略孩子氣。(7)其他(氣氛‧感情狀態‧幻覺‧妄想‧異常行動等
    )：有時易焦慮、有時注意力較差。(8)智能檢查．心理學檢
    查：難以配合檢查。（已領有重度等級之身心障礙證明）」
    ；「8.有關判斷能力判定之意見...不能管理處分自己財產.
    ..判定的根據：...依黃林阿治女士目前心智狀況，因明顯
    呈現有失智症，只能以簡短言語少許溝通，對於外界刺激的
    理解及反應均明顯緩慢不足。因失智症導致其認知功能嚴重
    缺損，無法獨立完成基本生理需求。因認知功能缺損以致金
    錢、數字、是非對錯等概念嚴重缺損，是故亦無法管理與處
    置個人事務」；「10.鑑定判定及說明：【鑑定判定】(1)基
    於受鑑定人有失智症，其程度重大，不能管理處分自己的財
    產，回復之可能性低...可為監護宣告」等語，有成年監護
    鑑定書在卷可憑。基上事證，足認相對人因上開病症已達不
    能為意思表示或受意思表示，或不能辨識其意思表示效果之
    程度，是聲請人聲請對相對人為監護宣告，為有理由，應予
    准許。
四、爰依受監護宣告人之最佳利益，審酌聲請人、關係人黃懋斌
    、黃雪如、黃霙如為相對人之子女，相對人平時係由外勞同
    住照顧，聲請人及關係人黃懋斌每天都會去陪伴相對人，到
    其睡著後才離去，堪認該2人均能盡力維護相對人之權益，
    並給予適切的關心與照顧。聲請人、關係人黃懋斌、黃雪如
    、黃霙如、孫子女黃慶萱、黃佳椿、田宗琦等親屬均同意由
    聲請人擔任相對人之監護人、關係人黃懋斌擔任會同開具財
    產清冊之人，有親屬同意書、聲請狀、本院訊問筆錄在卷可
    稽。是本院綜合上情等一切情狀，認由聲請人擔任相對人之
    監護人，並由關係人黃懋斌擔任會同開具財產清冊之人，應
    可符合相對人之最佳利益，並較能保障相對人之權益，爰裁
    定如主文所示。
五、末以，依民法第1113條準用同法第1099條第1項、第1099條
    之1規定，於監護開始時，監護人（即聲請人）對於受監護
    宣告人（即相對人）之財產，應依規定會同開具財產清冊之
    人（即關係人黃懋斌），於2個月內開具財產清冊並陳報法
    院，且於財產清冊開具完成並陳報法院前，監護人對於受監
    護人之財產，僅得為管理上必要之行為，附此敘明。
六、依家事事件法第164條第2項，裁定如主文。
中　　華　　民　　國　　110 　年　　6 　　月　　3 　　日
                    家事法庭  法　官  魏志修
以上正本係照原本作成。
如對本裁定抗告，須於裁定送達後10日內向本院提出抗告狀（須
附繕本），並繳納抗告費新臺幣1千元。
中　　華　　民　　國　　110 　年　　6 　　月　　3 　　日
                              書記官  陳秀香

備註：本案確定後本院將依職權發給「確定證明書」，須持本裁
      定及「確定證明書」，始可辦理戶籍登記。